【裁判字號】    97,交易,316
【裁判日期】    970805
【裁判案由】    過失致死等
【裁判全文】
臺灣臺中地方法院刑事判決             97年度交易字第316號
公  訴  人  臺灣臺中地方法院檢察署檢察官
被      告  丁○○
            丙○
上列被告等因過失致死等案件，經檢察官提起公訴（九十七年度
偵字第七○○三號），本院判決如下：
    主    文
丁○○、丙○因過失致人於死，各處有期徒刑陸月，如易科罰金
，均以新臺幣壹仟元折算壹日。均緩刑貳年，緩刑期內交付保護
管束。
    犯罪事實
一、丁○○於民國九十六年十一月二十五日十五時五十分許，駕
    駛車牌號碼ＱＸ─四七三七號自用小客車，沿臺中縣大里市
    ○○○路內側車道，由東向西往國光路方向行駛，途經大里
    市○○○路與德芳南三街口時，其原應注意汽機車駕駛人應
    注意車前狀況，並隨時採取必要之安全措施，且行車速度不
    得超過規定之最高速限。而依當時天候晴、日間自然光線、
    柏油路面乾燥無缺陷、無障礙物、視距良好等情狀，亦無不
    能注意之情事，乃竟疏未注意車前狀況，且行車速度超過規
    定之五十公里最高速限，適有丙○騎乘車牌號碼ＺＴＣ─一
    六一號輕型機車搭載李素珍，沿同路段外側車道朝同方向行
    駛，亦原應注意汽機車駕駛人變換車道時，應讓直行車先行
    ，並注意安全距離，且轉彎車應讓直行車先行，竟疏未注意
    及此，於行駛至大里市○○○路與德芳南三街口時，未讓左
    後方直行駛來而由丁○○駕駛之上開自用小客車先行，即貿
    然向左變換車道，欲左轉進入大里市○○○○街，丁○○因
    而煞避不及，其所駕駛之上開自用小客車右前車頭因而與丙
    ○騎乘之上開輕型機車左側車身發生碰撞，使丙○之人車倒
    地，李素珍則遭撞彈至上開自小客車右前方擋風玻璃再摔下
    ，丙○因而受有頭部外傷合併腦震盪、頸部挫傷、肢體多處
    挫傷及肢體多處擦傷之傷害（丁○○過失傷害部分，業據丙
    ○撤回告訴），李素珍則受有頭部出血、左胸撕裂傷等傷害
    ，嗣經送醫急救後，仍於九十六年十一月二十九日二十一時
    四十五分許，因中樞神經衰竭不治死亡。丁○○、丙○於肇
    事後，於未被有偵查犯罪職權之機關或公務員發覺前，丁○
    ○留在現場，而丙○則於醫院就醫時，先後向據報到場處理
    之臺中縣警察局霧峰分局交通分隊員警坦承為肇事者而自首
    接受裁判。
二、案經丙○告訴及臺灣臺中地方法院檢察署檢察官相驗後自動
    檢舉偵查起訴。
    理    由
壹、證據能力部分：
    按被告以外之人於審判外之陳述雖不符刑事訴訟法第一百五
    十九條之一至之四等四條之規定，而經當事人於審判程序中
    同意作為證據，法院審酌該言詞陳述或書面陳述作成時之情
    況，認為適當者，亦得為證據；當事人、代理人或辯護人於
    法院調查證據時，知有刑事訴訟法第一百五十九條第一項不
    得為證據之情形，而未於言詞辯論終結前聲明異議者，視為
    有前項之同意，同法第一百五十九條之五定有明文。立法意
    旨在於傳聞證據未經當事人之反對詰問予以核實，原則上先
    予排除。惟若當事人已放棄反對詰問權，於審判程序中表明
    同意該等傳聞證據可作為證據；或於言詞辯論終結前未聲明
    異議，基於尊重當事人對傳聞證據之處分權，及證據資料愈
    豐富，愈有助於真實發見之理念，且強化言詞辯論主義，使
    訴訟程式得以順暢進行，上開傳聞證據亦均具有證據能力。
    查下列所引用各該被告以外之人於審判外之言詞及書面陳述
    ，綜觀全案卷證資料所示，其等作成之狀態，並無違背陳述
    者個人意思而作成，或其他違法取得之情形，且被告丁○○
    、丙○於本院審理中對於本件卷內已存在之證據，均同意作
    為證據使用（見本院卷第二一頁背面），本院認上開證據並
    無不當取得之情形，復為本院事實認定之重要依據，認為作
    為本案之證據均屬適當，是該等被告以外之人於審判外之言
    詞、書面陳述，均具有證據能力，合先敘明。
貳、實體部分
一、上開犯罪事實，分據被告丁○○、丙○二人於本院審理時坦
    承不諱，核與被害人家屬甲○○於警詢、偵訊中指訴之情節
    相符，並有現場圖、道路交通事故調查報告表、現場照片、
    車籍資料、駕駛人資料、救護記錄表、法醫參考病歷摘要、
    診斷證明書、談話紀錄表、勘驗筆錄相驗屍體證明書、檢驗
    報告書，臺灣省臺中縣區車輛行車事故鑑定委員會九十七年
    三月五日中縣鑑字第○九七五五○○六二三號函附卷，足徵
    被告前開出於任意性之自白與事實相符。本案事證明確，被
    告丁○○、丙○二人上開犯行洵堪認定。
二、論罪科刑
（一）核被告丁○○、丙○二人所為，均係犯刑法第二百七十六
      條第一項之過失致死罪。
（二）被告丁○○、丙○二人肇事後，在有偵查犯罪職務之公務
      員尚未發覺其為駕車肇事人之前，被告丁○○於肇事現場
      ，而被告丙○則於就醫之處所，分別主動向到場之臺中縣
      警察局霧峰分局員警表明為肇事者而願接受裁判等情，有
      臺中縣警察局道路交通事故肇事人自首情形紀錄表可佐，
      其二人均與自首規定相符，本院依其犯罪情節及犯後態度
      等情，認為均適宜依刑法第六十二條前段規定，減輕其刑
      。
（三）爰審酌被告丁○○前無犯罪紀錄，而被告丙○僅曾一次侵
      占被法院判處拘役四十日之前科紀錄，有臺灣高等法院被
      告全國前案紀錄表可稽，且其二人犯罪後坦承犯行，並均
      與被害人家屬達成和解，賠償所生損害，有和解書及調解
      筆錄在卷可證，與被告二人過失程度、生活狀況等一切情
      狀，分別量處如主文所示之刑，並均諭知易科罰金之折算
      標準，以資儆懲。
（四）被告二人均未曾因故意犯罪受有期徒刑以上刑之宣告，有
      臺灣高等法院被告前案紀錄表及臺灣臺中地方法院檢察署
      刑案資料查註紀錄表在卷可按，且被告二人因一時失慮致
      犯本罪，其犯後坦承犯行，並積極與被害人家屬達成和解
      ，取得被害人家屬之原諒，堪認其二人犯後態度良好，確
      有悔悟之意，信其經此教訓，當知謹慎而無再犯之虞，本
      院再參酌其二人生活現況及家庭狀況，認所宣告之刑，以
      暫不執行為宜，爰併宣告緩刑，以勵自新。惟被告二人未
      能恪遵交通法規乃致肇事，其守法觀念尚有不足，為使被
      告於緩刑期間內，仍深知戒惕，避免緩刑之宣告遭撤銷，
      且導正其行為與法治之觀念，爰依刑法第九十三條第一項
      之規定，併予宣告應於緩刑期間付保護管束，期能使被告
      確切明瞭其行為所造成之損害，培養正確法治觀念，並深
      自惕勵。
三、不另為不受理諭知部分之說明：
    就檢察官起訴書犯罪事實中，關於告訴人即被告丙○告訴被
    告丁○○過失傷害案件部分，檢察官認被告係犯刑法第二百
    八十四條第一項之罪，依同法第二百八十七條之規定，須告
    訴乃論。茲因被告丁○○與告訴人丙○已達成和解，並據告
    訴人丙○具狀撤回其告訴，有和解筆錄及撤回告訴聲請狀各
    一件附卷可考，故就被告丁○○被訴過失傷害罪部分，本應
    為諭知不受理之判決，惟檢察官係認此部分與被告丁○○前
    揭業經論罪科刑之過失致人於死犯行，為一行為觸犯數罪名
    之想像競合犯，屬裁判上之一罪，爰不另為不受理之諭知，
    附此敘明。
據上論斷，應依刑事訴訟法第二百八十四條之一、第二百九十九
條第一項前段，刑法第二百七十六條第一項、第四十一條第一項
前沒、第六十二條前段、第九十三條第一項，刑法施行法第一條
之一，判決如主文。
本案經檢察官乙○○到庭執行職務。
中    華    民    國    97    年    8     月    5     日
                     交通法庭  法  官  莊秋燕
以上正本證明與原本無異。
如不服本判決，應於收受送達後十日內向本院提出上訴書狀（應
敘述具體理由並附繕本）。
上訴書狀如未敘述理由，應於上訴期間屆滿後二十日內補提理由
書於本院。
                               書記官  顏督訓
中    華    民    國    97    年    8     月    5     日
附錄論罪科刑法條：
中華民國刑法第二百七十六條
（過失致死罪）
因過失致人於死者，處二年以下有期徒刑、拘役或二千元以下罰
金。
從事業務之人，因業務上之過失犯前項之罪者，處五年以下有期
徒刑或拘役，得併科三千元以下罰金。


司法院資訊處製作；財團法人民間司法改革基金會備份。
